【裁判字號】    90,婚,152
【裁判日期】    900605
【裁判案由】    履行同居
【裁判全文】
臺灣彰化地方法院民事判決  九十年度婚字第一五二號
    原      告  乙○○
    被      告  甲○○
右當事人間請求履行同居事件，本院判決如左：
    主    文
原告之訴駁回。
訴訟費用由原告負擔。
    事      實
甲、原告方面：
一、聲明：被告應與原告同居。
二、陳述：
    兩造於民國六十八年二月七日結婚，夫妻感情初尚相得，惟未久被告忽變常態，
    時常無故吵鬧，突於八十五年年初某日不告離家，置家庭子女於不顧，原告遍尋
    無著，亦無音信，按夫妻互負同居之義務，妻以夫之住所為住所，民法第一千零
    一條及同法第一千零二條定有明文，被告罔顧倫常，棄夫拋兒，殊屬不該，茲為
    維護家庭倫理，因此提起本件之訴。
三、提出戶籍謄本一件為證。
乙、被告方面：
一、聲明：求為判決如主文所示。
二、陳述：
    被告自原告於前案訴請離婚後，被告即返家與原告同住，然於今年四月間卻遭原
    告以暴力驅趕，致被告受有恐懼，不敢再回家。
三、證據：
    提出本院八十五年度易字第一九五二號判決書影本一件、協議書影本一件、驗傷
    診斷書影本十件、彰化縣警察局田中分局處理家庭暴力案件調查紀綠表影本一件
    及彰化縣警察局田中分局受理刑事案件報案三聯單影本一件，並聲請訊問證人賴
    晨欣。
丙、本院依聲請訊問證人賴晨欣。
    理    由
一、原告主張兩造於六十八年二月七日結婚，現為夫妻關係之事實，為被告所不爭執
    ，且有戶籍謄本一件存卷可稽，原告此部分主張，固可信為真實。
二、原告另主張被告已有七、八年未返家，而被告在家時，要出去就出去，要回來就
    回來，未履行同居義務等語，然此為被告所否認，以其自前案訴訟中即返家居住
    ，然於今年四月間卻遭原告暴力驅趕，致渠受有恐懼不敢再回家等語資為抗辯。
    按夫妻固互負有同居之義務，但有不能同居之正當理由者，不在此限，民法第一
    千零零一條定有明文。所謂有不能同居之正當理由，並不以遭受配偶慣行毆打為
    唯一要件，夫妻共同生活之一方，茍不能受他方適當尊重，致人格受嚴重損害，
    有暫時分居之必要者，即不能謂無不能同居之正當理由。查原告主張被告目前離
    家中，雙方並未同居之事實，固為被告所不爭執；惟被告辯稱其於九十年四月間
    遭原告施暴驅趕之事實，業據證人賴晨欣即兩造之子於本院審理時證稱：渠曾親
    眼見過父親對母親施暴，家人勸阻亦無用，最近一次是在今年四月間，當時父親
    用手一直推母親出等語明確，並有被告提出之九十年四月二十六日、同年五月十
    七日驗傷診斷書影本各一件、彰化縣警察局田中分局九十年五月三日處理家庭暴
    力案件調查紀綠表影本一件及彰化縣警察局田中分局九十年五月三日受理刑事案
    件報案三聯單影本一件為證，且為原告不爭執，足見被告所辯述其係因遭受原告
    暴力驅趕，致再有離家行徑，其迄今仍受有恐懼不敢回家乙節，堪可採信。再按
    夫妻結合，應立於兩性平等之地位，相互尊重，各維持其人格之尊嚴，又夫妻共
    同生活，亦應以誠摯相愛為基礎，他方並無懲戒行為不檢一方之權利，被告若確
    有上開原告主張之要出去就出去，要回來就回來情事，自應婉言規勸為是，原告
    卻動輒以暴力相向，顯已違夫妻間應有之誠摯基礎，並損害及被告之人格尊嚴，
    足使被告感受身體及精神上之痛苦，客觀上已逾越夫妻通常可忍受之程度，當已
    危及兩造婚姻關係之維繫。參佐被告前自八十二年八月間起至九十年三月間止，
    其因婚姻暴力傷害即達八次之多，有驗傷診斷書影本八件、本院八十五年度易字
    第一九五二號判決書影本一件及協議書影本一件等在卷足憑，益證本件被告因原
    告之行為致其在家感覺不安，無法與原告相處，雙方實有別居之必要，被告確有
    不能同居之正當事由存在，堪認被告此部分之抗辯，為可採信。
三、承上所述，被告既有不能與原告同居之正當理由，從而原告起訴請求被告履行同
    居義務，即非正當，其訴不應准許。
據上論結：本件原告之訴為無理由，依民事訴訟法第第七十八條，判決如主文。
中      華      民      國      九十    年      六      月      五      日
                                    臺灣彰化地方法院民事第三庭
~B法      官  郭  千  黛
右正本係照原本作成
如不服本判決，於應判決送達後廿日之不變期間內，向本院提出上訴狀
~B法院書記官  林  文  斌
中      華      民      國      九十    年      六      月      六      日


司法院資訊處製作；財團法人民間司法改革基金會備份。
